臺灣桃園地方法院刑事判決　　　　　　 96年度簡上字第504號
上　訴　人
即　被　告　乙○○
上列被告因毀損等案件，經本院以96年度壢簡字第1664號，中華
民國96年8 月17日第一審判決（檢察官聲請簡易處刑案號：96年
度偵字第16915 號）後，被告提起上訴，本院管轄之第二審地方
法院合議庭判決如下︰
    主  文
上訴駁回。
    事  實
一、緣乙○○於民國96年7 月4 日晚上某時許起至翌日（5 日）
    上午8 時許間，均在桃園縣觀音鄉富源村6 鄰95之3 號長霖
    續接有限公司（下稱長霖公司）外，等候已離家在上開公司
    工作之妻子甲○○，欲與甲○○商談離婚及財產歸屬事宜，
    惟因甲○○自96年7 月4 日晚上下班開車離開長霖公司後，
    均未返回長霖公司，致乙○○心生不悅，乃在其見甲○○於
    96年7 月5 日上午7 時50分許駕駛車號KN-9245 號自小客車
    ，自外駛入長霖公司時，竟基於毀損之犯意，手持木棒1 支
    （未扣案，無證據證明係被告所有）追趕甲○○駕駛之上開
    車輛，並在甲○○將上開車輛停放在長霖公司內距辦公室約
    1 百公尺遠之圍牆旁，其人尚未下車時，乙○○竟持上開木
    棍敲打甲○○所有之上開車輛駕駛座車門、前引擎蓋、車頂
    等處，其中駕駛座車門因遭木棍敲擊而致凹陷及部分烤漆遭
    破壞變形，需再鈑金始能回復原狀，該凹陷部分之車門喪失
    效用，足以生損害於甲○○。長霖公司人員見狀遂報警處理
    ，警方獲報後亦立即派員到場處理，詎乙○○見警方到場，
    仍未善罷干休，而於警方在長霖公司辦公室內詢問甲○○案
    情時，進入長霖公司辦公室內喧哮責罵甲○○，長霖公司經
    理丁○○見狀，出言向乙○○表示斯時為長霖公司上班時間
    ，要乙○○勿在該處大聲咆哮，若要找甲○○，請下班時再
    過來，即跟公司無關，請乙○○出去等語，詎乙○○已受丁○○代表長霖公司所為退去該公司所管領建築物之要求，其
    無正當理由，不肯離開，仍舊大聲表示「我要找我太太不可
    以嗎」等語，丁○○見狀，復又要求在場處理之警員丙○○
    命乙○○離開辦公室，經警員要求乙○○到外面再說時，乙○○雖短暫離開辦公室，旋再進入長霖公司辦公室，丁○○
    乃再度要求乙○○離開，乙○○復又走出該辦公室，未久旋
    又進入該辦公室對甲○○大聲叫罵，前後次數共計2 次，迄
    同日上午9 時15分許仍滯留該處，長霖公司人員丁○○及甲○○迫於無奈，乃分別向警員丙○○表示欲對乙○○提出告
    訴，經警將乙○○帶回桃園縣政府警察局大園分局新坡派出
    所處理，因而查悉上情。
二、案經甲○○、丁○○訴由桃園縣政府警察局大園分局報告臺
    灣桃園地方法院檢察署檢察官偵查後聲請以簡易判決處刑。
    理  由
壹、程序方面：
一、按被告以外之人於審判外之言詞或書面陳述，除法律有規定
    者外，不得作為證據；被告以外之人於偵查中向檢察官所為
    之陳述，除顯有不可信之情況者外，得為證據；被告以外之
    人於審判外之陳述，雖不符前4 條之規定，而經當事人於審
    判程序同意作為證據，法院審酌該言詞陳述或書面陳述作成
    時之情況，認為適當者，亦得為證據；當事人、代理人或辯
    護人於法院調查證據時，知有第159 條第1 項不得為證據之
    情形，而未於言詞辯論終結前聲明異議者，視為有前項之同
    意。刑事訴訟法第159 條第1 項、第159 條之1 第2 項、第
    159 條之5 就此分別定有明文。經查：
  (一)證人丙○○（警員）、簡茂盛（長霖公司員工）、丁○○（
    告訴人）、甲○○（告訴人）等人於偵查中向檢察官所為之
    陳述，屬被告以外之人於審判外所為之陳述，依刑事訴訟法
    第159 條第1 項規定，屬傳聞證據。惟現階段刑事訴訟法規
    定檢察官代表國家偵查犯罪、實施公訴，依法其有訊問被告
    、證人及鑑定人之權，證人、鑑定人且須具結，而實務運作
    時，檢察官偵查中向被告以外之人所取得之陳述，原則上均
    能遵守法律規定，不致違法取供，其可信度極高，是以，刑
    事訴訟法於92年2 月6 日修正時，即為兼顧理論與實務，以
    該法第159 條之1 第2 項規定，除顯有不可信之情況者外，
    得為證據（參考刑事訴訟法第159 條之1 立法理由）。審酌
    上開證人4 人於偵查中向檢察官所為之陳述，既已依法具結
    ，又非檢察官非法取供而得，且無顯有不可信之情況，即應
    認上開證人於偵查中具結所為之證述，得採為本案證據。
  (二)又當事人對於證人丁○○、甲○○、簡茂盛於警詢中之陳述
    及卷附警員職務報告、離婚協議書、車號KN-9245 號自小客
    車車籍查詢- 基本資料詳細畫面、車輛毀損之蒐證照片2 幀
    、長霖公司現場照片2 幀等之證據能力，於準備程序中均不
    爭執，嗣於本院審理中，對於上開證據及本院依職權向警方
    調取之蒐證錄影光碟1 片、蒐證照片8 幀等之證據能力，迄
    本案言詞辯論終結前，亦未就證據能力問題為爭執，揆諸上
    開規定，上揭證據均得採為本案證據。
貳、實體方面：
一、訊據被告乙○○矢口否認有何毀損、無故侵入他人建築物之
    情事，辯稱：其未敲打甲○○所有之小客車，其到長霖公司
    是要找妻子甲○○，上開情事均為告訴人所誣指云云。經查
    ：
  (一)上揭被告持木棒毀損告訴人甲○○所有上開小客車之事實，
    除據告訴人即證人甲○○於警詢、檢察官偵查中訊問時及本
    院審理中指證在卷外，並據目擊證人即長霖公司員工簡茂盛
    於檢察官訊問時結證稱：乙○○拿長約1 公尺長條形木棒1
    支敲打甲○○所有小客車駕駛座車門，車門原本好好的，他
    持木棒敲打下去後，車門就凹陷了等語在卷（見偵查卷第30
    、31頁），及經證人即到場處理之警員丙○○於本院審理中
    具結證稱：當伊問丁○○關於長霖公司是否提出告訴之際，
    甲○○說她的車子遭被告砸毀，有其他員工看到，此時伊就
    去看甲○○的車，並拍照蒐證，甲○○的車停在長霖公司辦
    公室右側之廠區內，距離該公司辦公室約有1 百公尺遠等語
    明確，此外，並有上開小客車遭毀損後照片2 張在卷可證（
    見偵查卷第23頁，其中1 張明顯可見車門凹陷之情形），互
    核相符。由此足見被告斯時確有為上開毀損行為無訛，至其
    所辯：不知車號KN-9245 號自小客車是否為甲○○所有，其
    未持木棍毀損上開自小客車駕駛座車門云云，顯係事後卸責
    之詞，不足採信。
  (二)此外，證人即警員丙○○、黃文凱於96年7 月5 日上午8 時
    3 分許，在派出所內經值班警員轉知長霖公司報案稱有人持
    木棍至公司內砸車乙事後，即於同日上午8 時10分許，身著
    制服前往長霖公司查看，並詢問正在該公司辦公室外廣場打
    掃之女職員「是誰持木棍到你們公司」，該女職員答稱「持
    木棍那個人走了」等語後，被告即開車停放在長霖公司圍牆
    外路旁，下車走進長霖公司，丙○○問被告有何事情，被告
    很兇回答稱「又不是我報案的，你去問報案人」，丙○○即
    詢問上開女職員「既然有報案，要我來處理，就要把事情講
    清楚」，女職員答稱是被告與其妻甲○○間之事，甲○○嚇
    到躲在公司宿舍內，甲○○為長霖公司員工，警員丙○○便
    請甲○○出面說明，甲○○於同日上午8 時30分許走至長霖
    公司辦公室外，警員丙○○問甲○○發生何事，甲○○未說
    幾句話，被告即破口大罵甲○○，甲○○害怕而躲進辦公室
    裡，警員丙○○見狀，便叫被告在廣場上等候，並表示要進
    去辦公室問甲○○發生何事，此時被告稱「你們報案，我也
    可以報案」，隨即拿起手機撥打110 報案，警員丙○○對被
    告表示「你報案也是我在處理」等語後，即進入辦公室，此
    時長霖公司員工已在上班，甲○○便拿出其與被告之離婚協
    議書向警員丙○○表示其已將名下財產還給被告，但被告又
    來向其要錢等語，此時，被告業由外面廣場進入辦公室，聽
    聞甲○○提及上述離婚糾紛，便破口大罵甲○○，斯時辦公
    室內有警員丙○○、甲○○、被告、長霖公司經理丁○○及
    另外2 名女職員在場，丁○○見被告出言罵甲○○，便請被
    告出去，另1 名警員黃文凱則由辦公室外進入辦公室內，以
    數位相機攝錄被告在長霖公司辦公室內之情形，丁○○見被
    告不理會其要求退去之語，乃轉而要求警方命被告離開辦公
    室，被告經警員要求出去之後，先走到門口，尚未走出去，
    又進來繼續叫罵，並請丁○○跟他配合去處理他與甲○○間
    之糾紛，丁○○答稱「這是上班時間，請被告下班再來找甲○○談」等語後，被告仍續留現場，而與正在錄影之警員發
    生口角，等到警員丙○○叫被告出去時，被告才走出去，後
    來警員丙○○進入長霖公司辦公室詢問甲○○案情時，被告
    又再進入長霖公司辦公室1 次，此時警員丙○○見情形不對
    ，趕快問完甲○○相關狀況後，即叫被告到廣場外，並向被
    告表示要處理其所為報案乙事，警員丙○○先走出辦公室門
    外等候，見被告未隨同走出，復又走進辦公室，請被告出來
    ，此時被告跟隨警員丙○○走出辦公室後，即未再走進辦公
    室乙節，業據證人即警員丙○○於本院審理中具結證述綦詳
    ，核與證人丁○○於偵查中及本院審理中具結所為證述相符
    。經本院當庭播放警方提出之蒐證錄影光碟，亦可見被告在
    該錄影過程中，多次在長霖公司辦公室內，對警員說「我要
    告他」，警員問「你要告他什麼」，被告不斷重複說「我要
    找我太太」，此時警員說「我們到外面去講一下」，而在檔
    名「ＳＶ100227」之錄影檔案撥放至1 分20秒時，站在正在
    錄影之警員後方之丁○○，手指被告，對錄影之警員稱「報
    告警官，請他出去好不好」，而持錄影機錄影之警員隨即對
    被告說「現在是上班時間，這是人家的公司」等語，要求被
    告離開該室內，被告並未立刻走出辦公室，反向錄影之警員
    表示「我要找我太太不可以嗎」，警員仍舊要求被告到外面
    去說明，才於錄影播放至1 分49秒時走出辦公室，其後，在
    長霖公司辦公室外廣場上與警員大聲爭執，爭執內容大約為
    被告表示「我要找我太太，我已經等了一年半了，我要告我
    太太離家出走，我也有報案，你到現在都沒有問，叫他出來
    談」等語，警員不斷告知被告此處為他人之公司，是他人上
    班處所，現在是上班時間等語，之後被告亦進入辦公室內的
    情形，仍舊大聲咆哮「我有報案了，我要找我太太…，男人
    這麼好玩嗎」等語，同時走至該辦公室門口，在上開錄影過
    程中，甲○○均坐在由辦公室門口朝內所見之最後1 張辦公
    桌前，1 名警員在室內錄影，另1 名警員則多次進出辦公室
    ，不斷與被告說這是辦公場所，要求被告到外面談話等情，
    有本院96年12月11日勘驗筆錄1 份附卷，及上開蒐證錄影光
    碟1 片可資佐證。審酌證人丙○○係依法執行職務之警員，
    其與告訴人丁○○或被告間，並無任何仇恨怨隙存在，當無
    甘冒偽證刑責，刻意構詞誣陷被告之必要，故證人丙○○所
    為上開陳述，應堪採信。而證人丁○○為長霖公司經理，為
    長霖公司在桃園縣觀音鄉富源村6 鄰95之3 號所設工廠之最
    高主管，此經證人丁○○於本院審理中證述明確。查被告受
    長霖公司主管即證人丁○○退去之要求後，即無仍留滯之正
    當理由，其竟仍繼續留滯在該公司辦公室內相當時間，嗣丁○○迫於無奈，轉而要求警方請被告離開辦公室後，被告猶
    不肯甘心離去，待證人丙○○多次要求被告至辦公室外談話
    ，被告始退出該長霖公司辦公室，顯見被告確有有無故留滯
    他人建築物之故意，彰彰明甚。至警方在場處理之1 小時期
    間內，並無要求被告留在辦公室內製作筆錄不讓被告離開之
    情形，此亦據證人丙○○於本院審理中證述在卷。而長霖公
    司不論辦公室內外，均屬於私人產業，有完全管領權限，得
    隨時歡迎他人造訪，當然也隨時可以拒絕不受歡迎人士干擾
    ，請求離開。是被告雖一再辯稱：其是到長霖公司找尋其妻
    甲○○，並未聽到丁○○要求其離開，當時是警察說有人告
    其，叫其不能走云云，亦屬事後卸責之詞，不足採信。
  (三)綜上所述，被告上開所辯，均不足採。是本案事證明確，被
    告犯行堪以認定，應依法論科。
二、核被告乙○○所為，係犯刑法第354 條之毀損罪及刑法第30
    6 條第2 項之無故侵入住居罪。其所犯2 罪間，犯意各別，
    行為互殊，應予分論併罰。原審認被告犯行明確，並審酌其
    所為對告訴人長霖公司、甲○○造成心中莫大之恐慌，其犯
    罪所生之損害不輕，及其犯後態度等一切情狀，引用刑事訴
    訟法第449 條第1 項，刑法第306 條第2 項、第354 條、第
    41條第1 項前段、第51條第6 款，刑法施行法第1 條之1 第
    1 項、第2 項，分別就被告損壞他人之自用小客車之駕駛座
    車門，足以生損害於他人之部分，量處拘役30日，及就被告
    受退去他人建築物之要求而仍留滯之部分，量處拘役30日，
    並諭知易科罰金均以新臺幣1 千元折算1 日之折算標準，定
    其應執行刑為拘役55日，及諭知同上之易科罰金折算標準，
    復說明被告所持有供毀損之用之木棒1 支並未扣案，且無證
    據係被告所有，爰不另為沒收之諭知，經核原審之認事用法
    並無不當。
三、被告雖具狀提起上訴辯稱：其並未毀損告訴人甲○○所有之
    車號KN-9245 號自小客車之駕駛座車門，亦未停留在長霖公
    司內不肯離開，當天是其在長霖公司外等候甲○○約6 、7
    小時後，甲○○於96年7 月5 日上午7 時30分許返回長霖公
    司，其上前攔車未果，甲○○駕車欲衝撞其，又加速衝入長
    霖公司，其無奈只有撥打110 報案後，並外出買煙，約20至
    30分鐘後其返回長霖公司，發現警方在長霖公司內，其欲上
    前告訴警方詳情，警方竟謂其侵入民宅並毀損車號KN-9245
    號車輛，口出惡言，並要以現行犯逮捕其，對其上手銬腳鐐
    移送地檢署，對於其報案內容，並未受理，官官相護，侵害
    被告人權；而長霖公司無任何理由卻隱匿其妻甲○○達1 年
    之久，其多次前往長霖公司找甲○○或撥打電話聯繫，該公
    司皆謂無此人或已經離職為由，拒絕其找甲○○，96年7 月
    5 日當天甲○○更隱匿在長霖公司內，其去長霖公司找妻子
    ，有何侵入民宅之事由，長霖公司明知其與長霖公司於96年
    4 月2 日簽訂離婚協議，但未履行合約內容，長霖公司又拒
    絕其尋找甲○○，其心態令人懷疑；長霖公司無警衛、無大
    門，有事協商應進入辦公處所協調，全程又有警方蒐證陪同
    ，有何理由謂其係留滯該公司，事實上是警方不讓其離開，
    其未以木棍敲打甲○○所有之車輛，檢察官僅以1 張照片為
    證，並無理由云云，提起上訴。惟查，被告所涉毀損、受退
    去他人建築物之要求仍留滯等犯行，既經證人甲○○、丁○○、警員丙○○、簡茂盛等人先後證述明確，並有上開蒐證
    錄影光碟、車輛毀損蒐證照片、長霖公司現場照片、車籍資
    料查詢結果等證據可佐，業經本院認定原審就此部分之認事
    用法並無不當，上訴意旨仍執前詞，請求撤銷原判決，諭知
    被告無罪云云，並無理由，應予駁回。
據上論斷，依刑事訴訟法第455 條之1 第3 項、第368 條，判決
如主文。
本案經檢察官唐道發到庭執行職務。
中　　華　　民　　國　　96　　年　　12　　月　　21　　日
                  刑事第九庭  審判長法  官  游紅桃
                                    法  官  蘇琬能
                                    法  官  胡芷瑜
以上正本證明與原本無異。
不得上訴。
　　　　　　　　　　　　　　     　 書記官　張懿昀
中　　華　　民　　國　　96　　年　　12　　月　　21　　日
